臺灣臺南地方法院臺南簡易庭裁定
109年度南秩聲字第3號
原處分機關  臺南市政府警察局歸仁分局
聲明異議人
即受處分人  洪正利


           黃麗美


上列聲明異議人因違反社會秩序維護法案件，對於臺南市政府警
察局歸仁分局於民國109年10月22日所為之沒入處分（南市警歸
偵字第1090532613號）聲明異議，本院裁定如下：
    主  文
原處分均撤銷。
    理  由
一、原處分意旨略以：異議人即受處分人於民國109年4月8日22
    時5分許，在臺南市○○區○○路0段000號後方鐵皮屋內之非公
    共場所或非公眾得出入職業賭博場所，與其他賭客共同賭博
    財物，遭警查獲，故認異議人有社會秩序維護法第84條規定
    之違序行為，依同法第22 條第1項規定，分別沒入異議人甲
    ○○之賭資新臺幣（下同）20,000元、乙○○賭資1,600元等語
    （前已處各處異議人罰鍰新臺幣6,000元）。
二、聲明異議意旨甲○○略以：警察在現場叫我把口袋的錢20,000
    元拿出來，把錢當成賭資查扣，我當場表明異議，爰聲明異
    議，請求撤銷原處分等語。乙○○略以：我的錢放在口袋裡，
    為去向別人討錢，剛好警察來，我沒有賭博，警察把我口袋
    裡的錢也挖出來，請求撤銷原處分發問我的錢等語。
三、按「於非公共場所或非公眾得出入之職業賭博場所，賭博財
    物者，處新臺幣九千元以下罰鍰。」、「左列之物沒入之：
    一、因違反本法行為所生或所得之物。二、查禁物。」、「
    供違反本法行為所用之物，以行為人所有者為限，得沒入之
    。」社會秩序維護法第84條、第22條第1項、第3項前段分別
    定有明文。次按簡易庭認為聲明異議無理由者，應以裁定駁
    回之。認為有理由者，以裁定將原處分撤銷或變更之；法院
    受理違反本法案件，除本法有規定者外，準用刑事訴訟法之
    規定，社會秩序維護法第57條第2項、第92條分別定有明文
    。
四、經查：
（一）程序部分：
    1、按「沒入，與其他處罰併宣告之。但有左列各款情形之
      一者，得單獨宣告沒入：一、免除其他處罰者。二、行為
      人逃逸者。三、查禁物。」
      「左列各款案件，警察機關於訊問後，除有繼續調查必要
      者外，應即作成處分書：一、違反本法行為專處罰鍰或申
      誡之案件。二、違反本法行為選擇處罰鍰或申誡之案件。
      三、依第一款、第二款之處分，併宣告沒入者。四、單獨
      宣告沒入者。五、認為對第一款、第二款之案件應免除處
      罰者。前項處分書應載明左列事項：一、行為人之姓名、
      性別、出生年月日、國民身分證統一號碼、職業、住所或
      居所。二、主文。三、事實及理由，得僅記載其要領。四
      、適用之法條。五、處分機關及年、月、日。六、不服處
      分者，得於處分書送達之翌日起五日內，以書狀敘述理由
      ，經原處分之警察機關，向該管簡易庭聲明異議。」、「
      簡易庭認為聲明異議不合法定程式或聲明異議權已經喪失
      者，應以裁定駁回之。但其不合法定程式可補正者，應定
      期先命補正。簡易庭認為聲明異議無理由者，應以裁定駁
      回之。認為有理由者，以裁定將原處分撤銷或變更之。對
      於簡易庭關於聲明異議所為之裁定，不得抗告。」、「法
      院受理違反本法案件，除本法有規定者外，準用刑事訴訟
      法之規定。」社會秩序維護法第23條、第43條、第57條及
      第92條分別定有明文。
  2、查原處分機關以異議人違反社會秩序維護法第84條之規   
     定，前於108年4月8日對於異議人各處罰鍰6,000元，此有
     臺南市政府警察局歸仁分局違反社會秩序維護法案件處分
     書（南市警歸偵字第1090179167號，下稱系前處分，見本
     院卷第65─67頁）。同一案件又於109年10月22日各處沒入
     賭資20,000元、1,600元，有臺南市政府警察局歸仁分局違
     反社會秩序維護法案件處分書影本（南市警歸偵字第10905
     32613號，下稱系爭處分）及異議人簽收之臺南市政府警察
     局歸仁分局送達證書影本（見本院卷第17─25頁）等附卷可
     按。而異議人對於處分機關之上開前處分，並未提出異議
     ，因此，異議人就違反社會秩序維護法第84條之規定，而
     處6,000元罰鍰部分，應已確定，先予敘明。系爭處分則遲
     至109年10月22日始處分沒入。顯係經臺南地方法院檢署函
     知領回扣押賭資拾參萬參仟參佰元後（見本院卷第89頁函
     影本），發現扣押款未經宣告沒收而處分沒入。雖社會秩
     序維護法之處罰已無主罰從罰之區分，惟據上揭規定，沒
     入須與其他處罰併宣告之。除非有免除其他處罰者、行為
     人逃逸者或查禁物等情，始得單獨宣告沒。本案原處分機
     關，於宣告處原告二人罰鍰6,000之處分中，未併予宣告沒
     入。於無得單獨宣告沒入之事實要件，竟單獨宣告沒入，
     其處分程序即有違誤，均應予撤銷。
（二）實體部分：
  1、按法院受理違反社會秩序維護法案件，除該法有規定者外
     ，適用刑事訴訟法之規定，社會秩序維護法第92條定有明
     文。另按犯罪事實，應依證據認定之，無證據不得認定犯
     罪事實。刑事訴訟法第154條第2項定有明文。又事實之認
     定，應憑證據，如未能發現相當證據，或證據不足以證明
     ，自不能以推測或擬制之方法，以為裁判基礎（參照最高
     法院40年度台上字第86號判決意旨）。
  2、查異議人甲○○於警詢時，警問：「警方於上述時、地局查
     獲獲賭博時，警在現場總共查扣那一些物品？查扣之物品
     是何人所有？」、僅答：「我被查扣新臺幣2萬元，是我所
     有；其他查扣物品我就不清楚。」等語（見本院卷34頁）
     ，未表示扣案之2萬元是賭資等情，此外均無與扣案2萬元
     有關之供述。又查卷內所附之賭場主持人蔡進建與在場之
     洪麗美之調查筆錄中，均無關於此扣案2萬元確係賭資之相
     關供述。至於異人洪麗美於警詢時，警問：「承上，你當
     時是否在場？你在該處作何事？有無拿牌（何家）？」、
     答稱：「我在場內，沒有持牌，今天我遭沒有賭到。」；
     又問：「警方於你身上查扣賭資金額？」、答：「新臺幣 
     1,600元」等語，是以異議人乙○○已否認有參與睹博，而1,
     600元，又係扣自身上非於賭枱或身體之外扣得，至難認係
     供賭博之用。卷內所附之賭場主持人蔡進建與在場之甲○○
     之調查筆錄中，亦均無關於此扣案1,600元確係賭資之相關
     供述。則該款項是否為異議人甲○○與乙○○參與賭博之用，
     尚屬有疑。原處分機關既未提出其他具體事證為佐，揆諸
     首揭實務見解，本件尚無從證明上開款項係屬違反社會秩
     序維護法行為所生、所得或供違反該法所用之物，則揆諸
     前揭說明，原處分機關就上開款項認定係賭資而逕為沒入
     ，於法未合。異議人甲○○就該20,000元、乙○○1,600元款項
     之沒入處分不服而聲明異議，為有理由，爰撤銷原處分此
     部分之沒入處分，並裁定如主文第1項所示。
（三）綜上所述，原處分機關查扣之甲○○20,000元與乙○○1600元
      ，均無從證明係屬違反社會秩序維護法行為所生、所得或
      供違反該法所用之物，異議人等不服而聲明異議，為有理
      由，爰撤銷原處分。
六、依社會秩序維護法第57條第2項前段，裁定如主文。
中　　華　　民　　國　　109 　年　　12　　月　　31　　日
                  臺灣臺南地方法院臺南簡易庭
                              法　官  朱中和
以上正本係照原本作成。
如不服本裁定，得於裁定書送達之翌日起5日內，以書狀敘述理
由，向本庭提起抗告。
中　　華　　民　　國　　109 　年　　12　　月　　31　　日
                                書記官  周信義